最高法院民事裁定　　　　　　　　　 110年度台上字第3188號
上　訴　人　宏泰人壽保險股份有限公司
 
法定代理人　魯奐毅
訴訟代理人　蔡玫眞律師
被 上訴 人　威秀影城股份有限公司
 
法定代理人　吳明憲
訴訟代理人　黃福雄律師
　　　　　　王吟吏律師
　　　　　　陳政熙律師
　　　　　　陳鵬光律師
　　　　　　陳一銘律師
　　　　　　黃新為律師
上列當事人間請求損害賠償事件，上訴人對於中華民國110年4月
13日臺灣高等法院第二審判決（108 年度重上字第83號），提起
上訴，本院裁定如下：
    主  文
上訴駁回。
第三審訴訟費用由上訴人負擔。
    理  由
按上訴第三審法院，非以原判決違背法令為理由，不得為之；又
判決不適用法規或適用不當者，為違背法令；且提起上訴，上訴
狀內應記載上訴理由，表明原判決所違背之法令及其具體內容，
暨依訴訟資料合於該違背法令之具體事實，其依民事訴訟法第46
9條之1規定提起上訴者，並應具體敘述為從事法之續造、確保裁
判之一致性或其他所涉及之法律見解具有原則上重要性之理由。
同法第467條、第468條、第470條第2項定有明文。是當事人提起
上訴，如依同法第469 條規定，以原判決有所列各款情形之當然
違背法令為理由時，其上訴狀或理由書應表明該判決有合於各該
條款規定情形之具體內容，及係依何訴訟資料合於該違背法令之
具體事實；如依同法第469條之1規定，以原判決有前條以外其他
不適用法規或適用不當為理由時，其上訴狀或理由書應表明該判
決所違背之法令條項，或有關司法院解釋或憲法法庭裁判字號，
或成文法以外之習慣或法理、法則等及其具體內容，暨係依何訴
訟資料合於該違背法令之具體事實，並具體敘述為從事法之續造
、確保裁判之一致性或其他所涉及之法律見解具有原則上重要性
之理由。上訴狀或理由書如未依上述方法表明，或其所表明者與
上開法條規定不合時，即難認為已合法表明上訴理由，其上訴自
非合法。本件上訴人對於原判決提起上訴，雖以該判決違背法令
為由，惟核其上訴理由狀所載內容，係就原審取捨證據、認定事
實、解釋契約及章程之職權行使，所論斷：兩造於民國101年7月
5日訂立系爭租約，第1.1條（a）約定上訴人在148地號土地上預
定興建地上4層、地下1層之系爭影城建物1 棟，出租被上訴人從
事電影視業、附屬商品販賣事業及商場經營，其真意為1至4層均
能作複合式影城使用；另兩造簽約時，該建物尚未營造，並無圖
說，故第3.1條（a）約定上訴人申請及變更建築執照之圖說，應
經被上訴人同意，以符其使用需求之契約本旨。而系爭影城建物
設計例會初以地上4層使用目的包含餐廳經營，惟上訴人於102年
8月26日送審之系爭建築圖說，記載系爭影城建物坐落148-1地號
（同年10月7日分割自148地號）土地，影城棟為地上4層、地下2
層之建物，影廳數量10廳，並與其旅館建物連通，停車場出入動
線及機電設備共用，且第4層係影城屋突，作為3層影廳之放映室
及機電設施使用，面積僅180.59平方公尺，與第1、2、3 層面積
依序7062.6平方公尺、7376.36平方公尺、2074.08平方公尺相差
甚遠，顯不合約定樓層規格、用途、面積，涉及締約目的能否達
成、營業利益及經營成本考量，已屬系爭租約內容之變更，自應
經被上訴人同意。其次，系爭租約為月租金額逾新臺幣（下同）
10萬元之租賃契約，依99年8月24日、100年2月10日2次修正前後
均存在之被上訴人公司章程第23條第3款、第15條第3款規定（下
稱系爭規定），系爭租約之簽署、修改、終止及其他變更或修正
，應由董事會、股東會決議同意行之，核屬對於被上訴人董事長
代表權所加之限制；雖依公司法第208條第5項準用第58條規定，
不得對抗善意第三人，惟上訴人當時董事長朱蕙敏（任期自 102
年8月2日起至12月31日，並任董事至103年8月10日）自98年7 月
24日起擔任被上訴人監察人，曾參與章程修正之董事會、股東會
，接觸歷次修正資料，必知系爭規定，即非善意第三人，此與朱
蕙敏是否以上訴人之代表人參與章程修正無關。則上訴人於 102
年8月7日至26日之間，縱徵得被上訴人當時董事長袁建中、總經
理陳文彬之同意，將系爭建築圖說送審以申請建築執照，亦因該
圖說未經被上訴人董事會、股東會決議通過，被上訴人自得據此
主張袁建中、陳文彬之同意為無權代表行為，其拒絕同意，而對
抗非善意第三人之上訴人，並以上訴人違約情節重大，依系爭租
約第13.1條（j）、第13.2條約定，於103年7月2日函催上訴人限
期補正遭拒為由，於同年8月4日終止系爭租約。至102 年12月18
日提報被上訴人董事會決議通過之議案11，乃室內裝修設計合約
，並非系爭建築圖說，其附件亦無地上第4層及地下2層圖說；另
其他影城承租案圖說之同意有否瑕疵，要與本件無涉。又被上訴
人原依約自109 年1月1日起得占有使用系爭影城建物以營業，承
租期間至少20年，因上訴人違約以未經同意之系爭建築圖說送審
，且於107年1月31日取得使用執照，該瑕疵已無從補正，上訴人
依約應履行之債務自屬給付不能，應負損害賠償責任。從而，被
上訴人依系爭租約第3.4條、第13.2條約定及民法第227條第1 項
、第226條第1項規定，請求上訴人賠償該20年租期營業利益損失
1,000 萬元（兩造同意之數額）本息，為有理由，應予准許，另
兩造其餘攻防方法及舉證，不足影響判決之結果，無逐一論列之
必要等情，指摘為不當，並就原審已論斷者或其他與判決結果不
生影響之贅述，泛言未論斷、論斷矛盾或違反論理、經驗、證據
法則，而非表明依訴訟資料合於該違背法令之具體事實，亦未具
體敘述為從事法之續造、確保裁判之一致性或其他所涉及之法律
見解具有原則上重要性之理由，均難認已合法表明上訴理由。依
首揭說明，應認其上訴為不合法。末查，上訴人上訴第三審後，
始抗辯其不知袁建中同意系爭建築圖說送審，未經被上訴人董事
會、股東會決議一節，核屬新防禦方法，本院依法不得審究。附
此敘明。
據上論結，本件上訴為不合法。依民事訴訟法第481條、第444條
第1項、第95條、第78條，裁定如主文。
中    華    民    國   111    年    4     月    13    日
                      最高法院民事第三庭
                          審判長法官  沈  方  維  
                                法官  鍾  任  賜  
                                法官  陳  麗  芬  
                                法官  彭  昭  芬  
                                法官  張  競  文  
本件正本證明與原本無異
                                      書  記  官
中    華    民    國   111    年    4     月    27    日